【裁判字號】    97,上易,195
【裁判日期】    970508
【裁判案由】    竊盜
【裁判全文】
臺灣高等法院臺南分院刑事判決         97年度上易字第195號
上  訴  人
即  被  告  乙○○
上列上訴人因竊盜案件，不服臺灣雲林地方法院96年度易字第
717號中華民國97年2月5日第一審判決（起訴案號：臺灣雲林地
方法院檢察署96年度偵字第5106號），提起上訴，本院判決如下
：
    主  文
上訴駁回。
    事  實
一、乙○○於民國 (下同)93 年間，因違反稅捐稽徵法、偽造文
    書等案件，經臺灣臺北地方法院分別判處有期徒刑3月，並
    定應執行刑為有期徒刑5月確定，於93年12月20日易科罰金
    執行完畢，猶不知悔改，復與王承育 (同案被告，已判刑確
    定)基於意圖為自己不法所有之犯意聯絡，分別為下列竊盜
    行為：
    (一)於96年6月15日左右，由王承育對乙○○提議，共同前
        往址設雲林縣二崙鄉○○村○○路1之2號「雲林縣政府
        乳品加工廠」（早已停工，為甲○○向雲林縣政府取得
        委託經營權）行竊該工廠內財物，於途中行經雲林縣二
        崙鄉永定國小附近時，遇乙○○認識之李永城（不知情
        ，業經公訴人為不起訴處分確定），乙○○為增加助手
        ，乃對王承育提議僱用李永城幫忙搬運，王承育未表示
        反對，乙○○即對李永城謊稱：王承育為該乳品加工廠
        之「陳主任」，欲以新臺幣（下同）1,000元之代價僱
        用其搬運該乳品加工廠內之器具等語，經李永城允諾，
        於同日17時許，由王承育駕駛車牌號碼PB-2692號自用
        小貨車，搭載乙○○與李永城前往上開乳品加工廠，共
        同竊取甲○○所有置於該加工廠內之白鐵片3片、白鐵
        鐵管約7、8支及變電箱1個等物，於得手後，王承育即
        載送李永城返回該永定國小處，並給付李永城1,000元
        之報酬，另王承育、乙○○2人則將上開物品載運至乙
        ○○所經營之資源回收場，由乙○○伺機變賣，乙○○
        則給付王承育變賣該物品之價款約35,000元。
    (二)乙○○、王承育於上開竊取乳品加工廠內物品時，復基
        於竊盜之犯意聯絡，要求不知情之李永城於翌日再行前
        往該乳品加工廠拆卸馬達等物品，而李永城於翌日雖未
        依約前往，但仍於96年6月20日上午8時許，攜帶乙○○
        所交付之客觀上可供兇器使用之活動扳手1支，前往該
        乳品加工廠拆卸馬達，並將該乳品加工廠內之馬達4顆
        及平臺1個，得手後均搬運至工廠門口，等待王承育、
        乙○○前來載運，而以此方式竊取該乳品加工廠內之馬
        達4顆及平臺1個等物，然於尚未將該馬達及平臺載運離
        去工廠時，即為甲○○之子李炫樟（已改名為丙○○）
        發現，並報警於同日下午1時50分許，在上開工廠內當
        場查獲李永城，並扣得該活動扳手1支，而循線查悉上
        情。
二、案經甲○○、李炫樟分別訴由雲林縣警察局西螺分局報請臺
    灣雲林地方法院檢察署檢察官偵查起訴。
    理  由
甲、程序方面：
    一、被告以外之人於審判外之言詞或書面陳述，除法律有規
        定者外，不得作為證據，刑事訴訟法第159條第1項定有
        明文。經查，本件被告王承育於96年9月16日警訊中所
        為之言詞陳述，為被告乙○○以外之人於審判外之陳述
        ，因被告乙○○及其辯護人不同意作為證據使用，依上
        開法條規定，自不得作為判斷被告乙○○是否構成犯罪
        之證據。
     二、被告以外之人於偵查中向檢察官所為之陳述，除顯有
         不可信之情況者外，得為證據，刑事訴訟法第159條之
         1第1項定有明文。本件被告王承育於96年10月11日檢
         察官面前所為之陳述，業經檢察官命其具結後為陳述
         ，並無顯有不可信之情況，依上開法條規定，自得作
         為判斷被告乙○○是否構成犯罪之證據。
     三、又按被告以外之人於審判外之陳述，經當事人於審判
         程序同意作為證據，法院審酌該言詞陳述或書面陳述
         作成時之情況，認為適當者，亦得為證據；當事人、
         代理人或辯護人於法院調查證據時，知有刑事訴訟法
         第159條第1項不得為證據之情形，而未於言詞辯論終
         結前聲明異議，視為有前項之同意，刑事訴訟法第159
         條之5定有明文。查本件被告乙○○及其辯護人除被告
         王承育之警詢筆錄不同意做為證據外，對於檢察官所
         引用之其他傳聞書面 (李永城之警訊)，均表示同意作
         為證據，或沒有意見，且迄於言詞辯論終結前亦未聲
         明異議；經審酌上開傳聞書面作成之情況，核無違法
         取證或其他瑕疪，且為證明本件犯罪事實所必要之重
         要關係事項，認為以之作為證據為適當，對於被告乙
         ○○而言，自得採為證據。
乙、實體方面：
    一、訊據上訴人即被告乙○○雖承認於96年6月15日左右，
        與王承育、李永城一同前往雲林縣二崙鄉○○村○○路
        1之2號「雲林縣政府乳品加工廠」內，搬運白鐵片及白
        鐵鐵管1批及變電箱1個，李永城於96年6月20日下午，
        在該乳品加工廠內拆卸馬達所持用之活動扳手係向伊借
        用，惟否認有共同竊盜之犯行，辯稱：因王承育稱該乳
        品加工廠的東西都是他的，經常遭竊，故要把東西搬去
        倉庫，若有廢鐵要賣伊，並要伊幫找工人，適遇到李永
        城，且李永城亦願幫忙，伊僅幫王承育叫工人，另李永
        城於96年6月20日前往該乳品加工廠拆解馬達等物是王
        承育之指使，伊僅借用活動扳手給李永城，並未共同竊
        盜等語。
    二、惟查被告乙○○確與同案已判刑確定之王承育，夥不知
        情之李永城於上開時地行竊等情，業據王承育坦承屬實
        ，核與證人李永城及被害人甲○○、李炫樟指訴情節相
        符，並有現場照片13張、贓物認領保管單1紙及活動扳
        手1支扣案可證，詳述如下：
        (一)證人李永城於警訊時供稱：「我於96年6月15日左
            右17時許，夥同乙○○及另一位王姓男子到乳品加
            工廠內共同搬運一批白鐵片、白鐵管及變電箱等物
            」、「王姓男子告訴我該廠內物品都是他的，但我
            不相信」 (詳偵字第4124號卷第8頁、第9頁)。偵
            查中結證供稱：「第一次 (指96年6月15日)去時，
            我、乙○○及一個姓王的胖子 (指王承育)共3人一
            起去，3人一起搬白鐵、變電箱、鐵管，結果把前
            開物品搬去乙○○的資源回收場，王的胖子拿一千
            元給我，變電箱有留在乙○○的資源回收場內」、
            「當天警方查扣的活動扳手是向被告乙○○借的，
            這次王承育說若我拆掉了馬達，再去向乙○○拿
            1,000元，因為後來被警察查獲，所以沒有拿到錢
            」、「96年6月20日第二次去雲林縣政府乳品加工
            廠時，是乙○○打手機給王承育後，叫我去拆馬達
            」、「本次開庭前在庭外等候時，乙○○對我說不
            要向檢察官提到變電箱的事，如果我說了，檢察官
            會把我抓去關，要說沒有」 (詳偵字第4124號卷第
            33頁、第35頁)。於原審結證供稱：「王承育有給
            我一千元給我，他們也有叫我隔天去拆馬達等這些
            東西，但隔天我沒有去，我是4、5天後才去」等語
            (詳原審卷第125頁、第131頁)。已證明其係受王承
            育及乙○○之僱用，於96年6月15日前往雲林縣政
            府乳品加工廠搬運工廠內之白鐵片、白鐵管及變電
            箱等物，獲得1,000元之報酬，並於同年月20日攜
            帶乙○○所提供之活動扳手1支，前往該乳品加工
            廠拆解馬達等物，而為警當場查獲，其所述與王承
            育之供述相符 (詳如後述)，應可採信。
        (二)王承育於檢察官偵訊中具結證述：「本件起因是我
            去邀乙○○，我到乙○○的資源回收場，對他說雲
            林縣二崙鄉那邊有間牛奶工廠，裡面的東西人家都
            不要了，我們去把它搬出來，乙○○說好，要與我
            一起過去看看，同天我們就過去，在路上，在油車
            時遇到李永城，乙○○對我說要叫李永城去拆裡面
            的東西，並說此人較老實，乙○○對李永城說：你
            隨同我們去，去拆裡面的東西，所以，我們3人一
            起前往，乙○○並交代李永城說，若有人到裡面問
            你，你就跟對方說這些工地陳主任交代來做的，這
            是第一次，……我與乙○○、李永城，由我開我家
            的貨車去裡面偷出變電箱及一些鐵管、鐵材……竊
            得之物全部都搬到乙○○的資源回收場去賣，共賣
            得4萬多元，乙○○說他有去，所以要拿8千或9千
            元回扣，扣除後，由乙○○拿3萬多元給我」、「
            乙○○與我是朋友，主任只是乙○○自己編的，也
            是乙○○對李永城說的」、「第二次竊盜是我對乙
            ○○說叫李永城明天去拆鐵材、鐵管，而乙○○對
            李永城說馬達是一定要拆的，這次只有李永城自己
            騎腳踏車去，我對乙○○說，你明天叫李永城去偷
            鐵管，是否該帶些工具」等語（見96年偵字第5106
            號偵卷第25頁、第26頁）。於原審審理時亦具結證
            稱：「我認識乙○○好幾年了，當時是載我家的廢
            鐵去賣認識的」、「我承認有於6月中旬某日下午
            時，開貨車到雲林縣二崙自強大橋那邊的乳品加工
            廠竊盜，是跟乙○○去，想說他做資源回收，比較
            瞭解，找他一起去」、「我們在靠近二崙的永定路
            上，遇到李永城，乙○○說找李永城一起去幫忙搬
            」、「乙○○有跟李永城說，如果有人去那邊查，
            或被抓到，叫李永城說是一個工地主任陳主任叫他
            去那邊拆的，乙○○有跟李永城說我就是那個陳主
            任，這也是乙○○想出來的，他這樣說時，我也有
            認同」、「那天我們是偷平臺即鐵片3片、白鐵管
            約7、8支、變電箱1個等物，搬完東西後，我就給
            李永城1,000元，搬走的東西都載到乙○○的資源
            回收場裡，經秤量該批東西價值4萬多元，乙○○
            給我35,000元」、「我與乙○○有叫李永城隔天早
            上再去把那些鐵管、馬達2拆下來，我們再去載」
            等語（詳原審卷第113頁至第122頁）。由王承育上
            開證述可證，被告乙○○早已知悉被告王承育並非
            該乳品加工廠之所有人或保管人，且被告王承育與
            乙○○前往該乳品加工廠之目的本即就是欲竊取工
            廠裡面之財物。又依被告乙○○自陳其認識王承育
            已一年多，平日都叫王承育為「阿育」，知悉王承
            育在西螺果菜市場那邊做生意等語，則若被告王承
            育為該乳品加工廠之主任，何以被告乙○○未以其
            職稱「主任」稱呼，反而單純稱呼王承育為「阿育
            」，足見其2人有相當程度之熟識，且王承育係在
            西螺市場附近做水果蔬菜生意，與雲林縣政府乳品
            加工廠搬運物品並無任何關聯，且依該乳品加工廠
            之現場照片顯示，該工廠內雜草叢生，門窗亦未上
            鎖，顯已停工多時，且明顯無人管理許久，被告王
            承育若自陳為該加工廠之主任，亦顯令人質疑其真
            實性，而被告乙○○為40餘歲之成年人，社會經歷
            豐富，王承育並未提出任何資料、證件，以資證明
            ，被告乙○○豈會毫不懷疑，故被告乙○○辯稱王
            承育說該工廠內之物品都是他的，其只是幫王承育
            叫工云云，顯非可採。且查王承育為警查獲後，自
            警訊初迄原審審理過程，均坦承全部犯行，並無辯
            解，且對李永城部分亦明白證述李永城不知情，誤
            以為其為真的「陳主任」，在偷竊時李永城完全不
            知道東西是何人的等語，則被告王承育對於同為說
            出其身份之李永城部分，既未予以誤陷，反為有利
            於李永城之證述，從而被告乙○○辯稱：王承育是
            為了報復才誣陷其竊盜云云，殊不足取。
        (三)綜上所述，被告所辯僅幫王承育叫工人，並未共同
            竊，係遭王承育誣陷云云，顯係卸責之詞，不足採
            信，其竊盜犯行，應可認定。
    三、按刑法第321條第1項第3款之攜帶兇器竊盜罪，係以行
        為人攜帶兇器竊盜為其加重條件，此所謂兇器，其種類
        並無限制，凡客觀上足對人之生命、身體、安全構成威
        脅，具有危險性之兇器均屬之，且祇須行竊時攜帶此種
        具有危險性之兇器為已足，並不以攜帶之初有行兇之意
        圖為必要（最高法院79年臺上字第5253號判例意旨參照
        ）。查扣案之活動板手為金屬材質，質地堅硬，長約25
        公分，前端寬約7公分，有照片附卷可查，並經原審當
        庭勘驗屬實，自屬客觀上對人之生命、身體、安全構成
        威脅，具有危險性之兇器。核被告所為上開事實一之(一)
        部分，係犯刑法第320條第1項之普通竊盜罪；所為上開
        事實一之(二)部分，係犯刑法第321條第1項第3款之攜帶
        兇器竊盜罪。被告乙○○與已判刑確定王承育2人間就
        上開2次竊盜犯行均係利用不知情之李永城遂行其等竊
        盜犯行，均為間接正犯。被告乙○○與已判刑確定王承
        育2人間，就上開2次竊盜犯行，均具有犯意聯絡及行為
        分擔，均為共同正犯。前後所犯上開普通竊盜罪、攜帶
        兇器竊盜罪2罪間，犯意個別，應予分論併罰。公訴人
        雖認被告上開竊盜行為，屬接續犯云云，然按接續犯乃
        指行為人主觀上基於單一之犯意，著手實行單一行為，
        而該行為係在密切接近之時、地，分數個舉動以接續或
        反覆施行之行為，依一般社會通念，難以強行分開，在
        刑法評價上，該接續施行之數個舉動，可認為包括一罪
        而言（最高法院96年臺上字第7052號判決意旨參照）。
        而本件被告乙○○與已判刑確定王承育2人所為上開2次
        竊盜行為，地點雖相同，但行為時間相距約5日，於時
        間上並非密切接近，且2次竊盜行為於社會通念上，亦
        可明確區分，並非難以強行分開之2個舉動，要難認屬
        接續犯，故公訴人認被告2人所為屬接續犯云云，於法
        律評價尚有未洽，應附予敘明。被告乙○○前於93年間
        ，因違反稅捐稽徵法、偽造文書等案件，經臺灣臺北地
        方法院分別判處有期徒刑3月，並定應執行刑為有期徒
        刑5月確定，於93年12月20日易科罰金執行完畢，有臺
        灣高等法院被告前案紀錄表在卷可按，其受有期徒刑執
        行完畢，5年內故意再犯本案有期徒刑以上之2罪，均為
        累犯，應依刑法第47條第1項規定分別加重其刑。扣案
        之活動扳手1支，為李永城持以拆卸馬達工具，係用供
        竊取本案財物之工具，且為被告乙○○所有，業經被告
        及證人李永城供明在卷，爰依刑法第38條第1項第2款規
        定宣告沒收之。
    四、原審審理結果，認被告乙○○竊盜之罪證明確，適用刑
        法第28條、第320條第1項、第321條第1項第3款、第47
        條第1項、第51條第5款、第38條第1項第2款、刑法施行
        法第1條之1，並審酌被告乙○○曾有詐欺、酒醉駕車、
        違反就業服務法及稅捐稽徵法、偽造文書、贓物等前科
        ，有其前案紀錄表在卷可憑，且被告乙○○為大學畢業
        ，教育程度甚高，猶不知潔身自愛，竟再犯本案2次竊
        盜犯行，事後猶飾詞否認，不知悔悟等一切情狀，分別
        量處普通竊盜罪部分有期徒刑七月、攜帶兇器竊盜部分
        有期徒刑九月，並定其應執行之刑為有期徒刑一年二月
        ，復將扣案之活動扳手1支依法宣告沒收，認事用法俱
        無不合，量刑亦稱妥適，被告上訴意旨否認犯罪，指摘
        原判決不當，並無可取，為無理由，應予駁回。
丙、據上論斷，應依刑事訴訟法第368條，判決如主文。
本案經檢察官江守權到庭執行職務。
中    華    民    國    97    年    5     月    8     日
                  刑事第五庭  審判長法  官  楊明章
                                    法  官  楊子莊
                                    法  官  戴勝利
以上正本證明與原本無異。
不得上訴。
                                    書記官  陳淑貞
中    華    民    國    97    年    5     月    8     日
附錄：本判決論罪科刑法條：
刑法第320條：
意圖為自己或第三人不法之所有，而竊取他人之動產者，為竊盜
罪，處五年以下有期徒刑、拘役或五百元以下罰金。
意圖為自己或第三人不法之利益，而竊佔他人之不動產者，依前
項之規定處斷。
前二項之未遂犯罰之。
刑法第321條：
犯竊盜罪而有左列情形之一者，處六月以上、五年以下有期徒刑
：
一  於夜間侵入住宅或有人居住之建築物、船艦或隱匿其內而犯
    之者。
二  毀越門扇、牆垣或其他安全設備而犯之者。
三  攜帶兇器而犯之者。
四  結夥三人以上而犯之者。
五  乘火災、水災或其他災害之際而犯之者。
六  在車站或埠頭而犯之者。
前項之未遂犯罰之。


司法院資訊處製作；財團法人民間司法改革基金會備份。
